最高法院民事裁定　　　　　　　一○○年度台抗字第九六○號
抗　告　人　洪秀
上列抗告人因與相對人林志華等間請求返還不當得利等事件，對
於中華民國一○○年六月八日台灣高等法院裁定（一○○年度上
易字第五一七號），提起抗告，本院裁定如下：
    主  文
抗告駁回。
抗告訴訟費用由抗告人負擔。
    理  由
按訴訟標的之價額，由法院核定；核定訴訟標的之價額，以起訴
時之交易價額為準，無交易價額者，以原告就訴訟標的所有之利
益為準；以一訴主張數項標的者，其價額合併計算之；又因地役
權涉訟，如係地役權人為原告，以需役地所增價額為準；如係供
役地人為原告，以供役地所減價額為準。民事訴訟法第七十七條
之一第一項、第二項、第七十七條之二第一項前段及第七十七條
之五分別定有明文。又鄰地通行權之行使，在土地所有人方面，
為其所有權之擴張，在鄰地所有人方面，其所有權則因而受限制
，參照民事訴訟費用法第九條（即現今民事訴訟法第七十七條之
五）規定之法意，鄰地通行權訴訟標的之價額，如主張通行權之
人為原告，應以其土地因通行鄰地所增價額為準（本院七十八年
台抗字第三五五號判例參照）。次按因定期給付或定期收益涉訟
，以權利存續期間之收入總數為準；期間未確定時，應推定其存
續期間。但期間超過十年者，以十年計算，民事訴訟法第七十七
條之十亦有明文。本件抗告人以其所有坐落台北市○○區○○段
一小段九六地號土地（下稱九六地號土地）為袋地，對鄰地即相
對人林志銘、林志東、林志華（下稱林志銘等三人）所有同小段
九一之三、九一之四地號土地有通行權，相對人應同意配合其闢
建四米道路使用；另相對人林志銘等三人、相對人林坤儀、林坤
鋒（下稱林坤儀等二人）、相對人林豐佶、林武漢（下稱林豐佶
等二人）、及相對人林春棣均未經其同意，無權占用其所有坐落
台北市○○區○○段一小段九一之一、九三之三地號土地，以為
相對人依序所有同小段一一六地號、一一五之一地號、一一五之
三、一一五之五地號、一一五之六地號土地聯外通行使用，為不
當得利等情為由，向台灣士林地方法院（下稱士林地院）起訴請
求相對人返還不當得利等，聲明：(一)林志銘等三人間應開具土地
使用同意書，配合興建四米寬道路，將一一六地號土地現有圍牆
內縮一公尺配合興建四公尺寬道路，並自民國八十四年十月一日
起至四米寬道路興建完成之日止，按年給付新台幣（下同）三萬
三千四百八十元及按年利率百分之五計算之利息（下稱法定利息
）；(二)林坤儀等二人應自九十年六月二十日起，按年給付三萬三
千四百八十元及法定利息；(三)林豐佶等二人應自九十年三月三十
日起，按年給付三萬三千四百八十元及法定利息；(四)林春棣應自
九十六年十月一日起，按年給付二萬四千一百二十元及法定利息
。士林地院為抗告人全部敗訴之判決，抗告人不服，提起上訴，
上訴聲明同上。原法院以：抗告人上開聲明(一)前段部分，係主張
九六地號土地之鄰地通行權，其訴訟標的之價額應以該土地因通
行鄰地所增價額為準，因該土地所增價額不明，乃參照土地登記
規則第四十九條第三項有關他項權利價值之計算方式，以九六地
號土地申報地價百分之四為其一年之權利價值，以七年權利價值
計算之標準，核定鄰地通行訴訟標的價額為七十五萬二千七百七
十三元（計算式：申報地價720×面積3,734×4％×7=752,773）
。至上開聲明(一)後段及聲明(二)、(三)、(四)部分之不當得利請求，屬
期間未確定之定期給付訴訟，其訴訟標的價額以十年之總收入計
算，依序各為三十三萬四千八百元、三十三萬四千八百元、三十
三萬四千八百元、二十四萬一千二百元。上述鄰地通行與不當得
利請求，乃不同訴訟標的，其價額應合併計算。是核定抗告人起
訴之訴訟標的價額為一百九十九萬八千三百七十三元，經核於法
並無不合。抗告論旨以本件訴訟標的價額應以相對人林志銘等三
人提供其通行使用之土地及相對人通行其所有土地範圍申報地價
計算云云，指摘原裁定核定訴訟標的價額不當，求予廢棄，非有
理由。
據上論結，本件抗告為無理由。依民事訴訟法第四百九十五條之
一第一項、第四百四十九條第一項、第九十五條、第七十八條，
裁定如主文。
中    華    民    國  一○○  年   十二   月   十四   日
                      最高法院民事第五庭
                          審判長法官  劉  福  聲  
                                法官  劉  靜  嫻  
                                法官  袁  靜  文  
                                法官  李  慧  兒  
                                法官  高  孟  焄  
本件正本證明與原本無異
                                      書  記  官  
中    華    民    國  一○○  年   十二   月  二十八  日
                                                      Ｅ